臺灣高等法院臺南分院刑事裁定　　　　　96年度交抗字第80號
抗　告　人
即受處分人　　甲○○
上列抗告人因違反道路交通管理處罰條例案件，不服臺灣雲林地
方法院中華民國96年4月19日裁定（96年度交聲字第24號；原處
分案號：雲監裁字第裁72-KAE027642號）提起抗告，本院裁定如
下：
    主  文
抗告駁回。
    理  由
一、抗告意旨略以：原審依值勤兩名員警之證言，認抗告人於紅
    燈後5～10秒才通過路口，有闖紅燈之事實，而不採納抗告
    人之抗辯。惟值勤兩名員警並未提出相機、攝影機、路口監
    視錄影器等相關證據佐證，所言僅為片面之詞，且當時抗告
    人於達停止線時，燈號突由綠燈轉為黃燈，抗告人通過路口
    時內外車道皆無任何車輛，抗告人並未闖紅燈。原審僅以執
    勤員警之證述即認抗告人有違規事實，實難以心服，且有誣
    陷擾民之嫌，請求准予撤銷原裁定，以保權益云云。
二、原處分意旨略以：抗告人即受處分人甲○○於民國96年01月
    14日晚間08時20分許，駕駛車號6915-GM號自用小客車，在
    雲林縣斗南鎮○○路與文昌路口，因行經有燈光管制之交岔
    路口闖紅燈之違規事由，經雲林縣警察局斗南分局員警攔停
    舉發。原處分機關遂依道路交通管理處罰條例第53條第1項
    規定，以雲監裁字第裁72-KAE027642號裁決書，裁處異議人
    罰鍰新臺幣（下同）2,700元，並依同條例第63條第1項規定
    記違規點數3點。
三、原裁定意旨以：
（一）本件異議人於96年01月04日晚間08時20分許，駕駛車號
      6915 -GM號自小客車，行經雲林縣斗南鎮○○路與文昌路
      口，經警舉發「行經有號誌交岔路口闖紅燈」違規之事實
      ，業據證人即執行舉發職務之員警江志翰、劉穎杰於原審
      法院調查時到庭結證明確，上開二名在場執勤員警之證述
      互核大致相符，且無顯然之瑕疵可指；依上開二名證人所
      處位置、距離，難認有何誤認之可能；又上開二名證人與
      異議人並無怨隙，應無故意攀誣異議人之可能；再者異議
      人對於上開二名證人證述情節，除異議人是否有闖紅燈一
      節有所爭執外，其餘所述違規當時情形，異議人認與證人
      所言相符，可見證人江志翰、劉穎杰對於異議人違規當時
      情形，並無故為渲染或誇大其詞，證人江志翰、劉穎杰所
      為證詞應堪採信。復有雲林縣警察局雲警交字第
      KAE027642號舉發違反道路交通管理事件通知單及原處分
      機關交通部公路總局嘉義區監理所雲林監理站雲監裁字第
      裁72-KAE027642號違反道路交通管理事件裁決書附卷可稽
      。足認異議人在上開時、地，確有行經有號誌交岔路口闖
      紅燈之違規行為。
（二）異議人雖以其行經斗南鎮○○路與文昌路交岔路口停止線
      時，交通號誌轉為黃燈，其不及停車且恐遭追撞，而逕以
      時速40、50公里車速通過該交岔路口，並非闖紅燈，至於
      交通號誌何時轉換為紅燈，其並未注意等語置辯。惟依異
      議人於本院所繪違規地點圖示，建國路與文昌路交岔路口
      為一丁字路口，建國路應為幹道，文昌路為支線道，異議
      人違規時係直行幹道建國路甚明。再依雲林縣警察局函覆
      ，該交岔路口上午06時起至晚間10時止，各燈面號誌運轉
      幹道綠燈為50秒、黃燈4秒、紅燈2秒，則異議人行駛建國
      路之黃燈號誌時間為4秒，而該交岔路口寬度為30公尺，
      業據證人劉穎杰查明電覆，有本院公務電話紀錄表1紙在
      卷可稽，以異議人自承行至交岔路口停止線時燈號剛轉換
      為黃燈，異議人尚有4秒時間可在燈號轉為紅燈前通過上
      開交岔路口，異議人當時時速以40公里計算，通過上開30
      公尺之交岔路口，僅需2.7秒時間，異議人在黃燈號誌時
      間內，有充裕時間可行駛完上開交岔路口，則異議人上開
      辯解倘屬實，信證人江志翰、劉穎杰不可能將其攔停，又
      參酌證人江志翰、劉穎杰均一致證稱，異議人在紅燈號誌
      亮起5秒以上，才通過上開交岔路口，亦與異議人辯稱進
      入交岔路口時交通號誌為黃燈不符，證人江志翰、劉穎杰
      之證詞可以採信，已如前述，異議人上開所辯，難信為真
      。再者異議人當時既已處於交通號誌黃燈與紅燈轉換之際
      ，衡情應會在通過該交岔路口時，特別注意交通號誌轉換
      之時、地，以決定是否加速駛離該交岔路口，異議人於本
      院調查時，竟稱何時變成紅燈沒有仔細看，與常情有悖，
      更難採信。異議人又未對其辯解，提供任何可資調查之事
      證，亦未對於本案執勤警員之舉發有誤，提出其他相關事
      證以供調查，且經核並無任何證據足資證明本案執勤警員
      確有捏造事實違法取締之情事，異議人空言辯解，要難採
      信。
（三）綜上所述，本件異議人交通違規之事證明確，原處分機關
      依據道路交通管理處罰條例第53條第1項及第63條第1項第
      3款規定裁處異議人罰鍰新臺幣2,700元，並記違規點數3
      點，核無不當或違法，異議人之異議為無理由，應予駁回
      。
四、經查：
（一）按汽車駕駛人，行經有燈光號誌管制之交岔路口闖紅燈者
      ，處新臺幣一千八百元以上五千四百元以下罰鍰；並記違
      規點數三點，道路交通管理處罰條例第53條及第63條第1
      項第3款分別定有明文。次按執行交通勤務警員舉發違反
      道路交通管理處罰條例所列之違規事實，本質上為行政處
      分，係公務員基於職務上之權力，依法就特定之具體事件
      所為之具有公法上效果之單方面行政行為，基於公務員為
      公法上行為具有公信力之原則，該行政處分行為當可被推
      定為真正，此乃行政法上之基本原理原則，並本於此公信
      原則，使執行員警得當機處分，以達其維護交通秩序、安
      全之行政目的。
（二）抗告人於抗告意旨雖稱：伊未闖紅燈，伊進入停止線後黃
      燈始亮起云云，惟抗告人於民國96年01月14日晚間08時20
      分許，駕駛車號6915-GM號自小客車，行經雲林縣斗南鎮
      ○○路與文昌路口，經警舉發「行經有號誌交岔路口闖紅
      燈」違規之事實，有雲林縣警察局雲警交字第KAE027642
      號舉發違反道路交通管理事件通知單（參見原審卷第七頁
      ）及原處分機關交通部公路總局嘉義區監理所雲林監理站
      雲監裁字第裁72-KAE027642號違反道路交通管理事件裁決
      書（參見原審卷第十二頁）附卷可參外；另證人即當日執
      行舉發職務之員警江志翰，亦於原審調查時到庭具結證稱
      ：「96年01月04日晚間08時至10時，在斗南鎮○○○路與
      文昌路交岔路口執行勤務，於晚間08時20分看到一部自小
      客車闖紅燈，我看到異議人紅燈號誌（亮了）才通過交岔
      路口，那時紅燈號誌大約已經亮了5至10秒，異議人才通
      過交岔路口，異議人的前方並無車輛停等紅燈，我就用指
      揮棒及吹哨攔停，有告知駕駛人他闖紅燈，異議人說他沒
      有闖紅燈所以不簽名，但違規通知單有交給異議人，異議
      人有收，但沒有簽名。」等語（參見原審卷第二十頁）；
      另名在場執勤之員警劉穎杰亦於原審調查時到庭證稱：「
      當天由我帶班，我與江志翰二人執行勤務，那天我們站在
      該路口約100至150公尺的便利商店路旁，我們站的位置是
      在異議人車輛行進方向的前方，異議人當天是建國一路由
      北向南行駛，紅燈已亮了5秒以上異議人才通過該交岔路
      口，並不是黃燈與紅燈變換之間通過該路口，異議人是行
      駛外線車道，外線車道並沒有車輛停等紅燈，內線車道印
      象中好像有一部車停等紅燈，異議人就從外線車道直行通
      過該交岔路口，大約在異議人離我們20公尺以上我們就吹
      哨攔停，異議人停下來後，我過去駕駛座旁邊，異議人開
      窗下來，我就要求異議人出示行照、駕照並要異議人下車
      ，異議人下車我就跟他講先生有在趕時間嗎，異議人馬上
      回我說他沒有闖紅燈，我與同事開完紅單，要求異議人簽
      名，異議人有講他沒有闖紅燈，他不簽名，我就跟同事講
      記明拒簽，把紅單、駕照、行照交給異議人，異議人就回
      到車上駕車離開。」等語（參見原審卷第二十頁背面、第
      二十一頁）明確，上開二名在場執勤員警之證述互核大致
      相符，且無顯然之瑕疵可指；依上開二名證人所處位置、
      距離，難認有何誤認之可能；又上開二名證人與抗告人並
      無怨隙，應無故意攀誣抗告人之可能；再者抗告人對於上
      開二名證人證述情節，除抗告人是否有闖紅燈一節有所爭
      執外，其餘所述違規當時情形，抗告人認與證人所言相符
      ，可見證人江志翰、劉穎杰對於抗告人違規當時情形，並
      無故為渲染或誇大其詞，證人江志翰、劉穎杰所為證詞應
      堪採信。何況警員執行公務時，本身即受有行政懲處責任
      之監督，且其到庭具結作證，更係以刑事責任擔保其證言
      之真實性，故證人江志翰、劉穎杰之上開證述內容，以及
      其所記錄舉發之本件違規事實，經核應無不可採信之處。
      因之，抗告人於前述時、地，駕駛上開自小客車行經設有
      燈光號誌管制設施之交岔路口時，有闖紅燈之違規行為，
      應可認定。
（三）又警察舉發交通違規行為，並不以照相或錄影為必要之證
      明方法，若強求各種交通違規行為均需以照相或錄影為其
      裁罰依據，事實上殆不可行，蓋諸多違規行為之發生難以
      預期，違規狀態稍縱即逝，如闖紅燈（在未設置闖紅燈自
      動照相儀器之處所）；未戴安全帽之騎士見警攔查，隨即
      戴上安全帽；未繫安全帶之汽車駕駛見警攔查，隨即繫上
      安全帶等情形，根本無法期待此類違規行為均須照相為證
      ，且警察係在現場執行維持交通勤務，該路段交通之繁忙
      情況必係較一般路段為甚，警察在現場執行交通勤務時，
      係立於親自所親聞之事實，應無可能恣意擅斷之作為，是
      本件縱然未有照相、錄影存證，但抗告人既確有於前開時
      、地駕駛汽車闖紅燈之違規事實，仍得予以處罰。再者警
      員舉發交通違規案件，為行政行為之一種，本可依事件性
      質及舉發當時其他相關狀況，而為不同方式之取締或逕行
      舉發，此為執行公權力所必然，而非必以照相或攝影等方
      式為之。是公務員執行職務係代表國家行使公權力，本即
      具有公信力，如謂公務員一切行政行為均需預留證據以證
      其實，則國家行政勢必窒礙難行，據此，刑事訴訟法就犯
      罪證據有關之規定中與屬行政秩序罰之交通違規裁罰本質
      不合之部分，自不在準用之列。本院應認交通勤務警察舉
      發交通違規事件時，若為其親眼所見並有相當證據足認駕
      駛人確有違規行為，則其舉發即應推定為真正，並非必須
      要有照片、錄影帶等存證。抗告人辯稱員警舉發違規闖紅
      燈，需提出相關照片為證，容有誤解，且其未提出任何證
      據證明其對舉發員警之質疑為合理，亦難認其抗告為有理
      由。
四、綜上所述，抗告人於前述時、地違規闖紅燈之事實既可認定
    。原處分機關依道路交通管理處罰條例第五十三條、第六十
    三條第一項第三款規定，裁處抗告人罰鍰新臺幣二千七百元
    ，並記違規點數三點，於法並無不合。原審依法駁回抗告人
    異議，本院經核原裁定認事用法尚無不當。抗告人提起抗告
    猶執前詞，指摘原審裁定違法，為無理由，應予駁回。
五、據上論斷，應依道路交通案件處理辦法第二十六條、刑事訴
    訟法第四百十二條，裁定如主文。
中　　華　　民　　國　　96　　年　　5 　　月　　18　　日
                  刑事第二庭    審判長法　官  葉居正
                                      法　官  郭千黛
                                      法　官  吳森豐
以上正本證明與原本無異。
不得再抗告。
　　　　　　　　　　　　　　　　　　　書記官  李梅菊
中　　華　　民　　國　　96　　年　　5 　　月　　18　　日
